【裁判字號】    99,訴,2675
【裁判日期】    990728
【裁判案由】    清償債務等
【裁判全文】
臺灣臺北地方法院民事判決              99年度訴字第2675號
原      告    第一商業銀行股份有限公司
法定代理人    己○○
訴訟代理人    丁○○
              戊○○
被      告    鴻科電子有限公司
兼法定代理人  丙○○  原住同上.
被      告    乙○○即林金寶.
              甲○○即林金寶.
上列當事人間清償債務等事件，本院於中華民國99年7月21日言
詞辯論終結，判決如下：
    主  文
被告鴻科電子有限公司及丙○○應連帶給付原告新臺幣貳佰壹拾
壹萬壹仟玖佰玖拾陸元，及自民國九十九年三月五日起至清償日
止，按年息百分之五計算之利息，暨自民國九十九年四月五日起
至清償日止，逾期在六個月以內依上開利率百分之十，逾期超過
六個月者按上開利率百分之二十計算之違約金。
原告其餘之訴駁回。
訴訟費用新臺幣貳萬壹仟玖佰捌拾捌元由被告鴻科電子有限公司
及丙○○連帶負擔。
    事實及理由
甲、程序部分
    被告4人經合法通知，未於言詞辯論期日到場，核無民事訴
    訟法第386條所列各款事由，應依原告之聲請，由其一造辯
    論而為判決。
乙、實體部分
一、原告主張：被告鴻科電子有限公司（下稱鴻科公司）於民國
    96年9月6日邀同被告丙○○及訴外人林金寶為連帶保證人，
    保證就現在及將來對伊所負之借款及其他債務在新臺幣（下
    同）1,000萬元之限額內願連帶負全部償付責任，嗣晁星公
    司分別於98年11月27日向伊借款225,000元、1,275,000元，
    借款期間自98年11月27日起至99年3月25日止，並約定按伊
    公告之基準利率加碼年率2.5％機動計算之利息；於99年2月
    12日向伊借款225, 000元、1,275,000元，借款期間自99 年
    2月12日起至99年5月27日止，並約定按伊公告之基準利率加
    碼年率2.5％按月計息，並於計價利率調整時隨同調整，及
    均約定如未按期清償本息時，逾期在6個月以內者，各按前
    開利率10％；逾期超過6個月者，各按前開利率20％計算之
    違約金。詎料，鴻科公司之前開借款尚餘2,111,996元，均
    已屆清償期而仍未償還，尚餘如主文第1項所示之本金、利
    息及違約金應立即清償，而丙○○、林金寶為連帶保證人，
    而林金寶業於98年9月7日死亡，被告乙○○、甲○○皆為林
    金寶之第一順位繼承人，並並未向本院聲請為限定繼承或拋
    棄繼承，是乙○○、甲○○即應繼承林金寶之一切權利義務
    ，與鴻科公司及負連帶清償責任。爰依消費借貸、連帶保證
    及繼承之法律關係，請求被告連帶清償等語。並聲明：如主
    文所示。另提出約定書、保證書、借據、本院家事法庭北院
    隆家家99科繼716字第0990003069號函及繼承系統表（以上
    皆影本）等件為證。
二、被告4人未於言詞辯論期日到場，亦未提出書狀作何聲明或
    陳述。
三、得心證之理由
（一）按消費借貸之借用人應於約定期限內，返還與借用物種類
      品質、數量相同之物，民法第478條前段定有明文；又所
      謂連帶保證，係指保證人與主債務人就債務之履行，對於
      債權人各負全部給付之責任者而言，是連帶保證債務之債
      權人得同時或先後向保證人為全部給付之請求（最高法院
      45年台上字第1426號判例、77年台上字第1772號判決參照
      ）。再按遲延之債務，以支付金錢為標的者，債權人得請
      求依法定利率計算之遲延利息。但約定利率較高者，仍從
      其約定利率；當事人得約定債務人於債務不履行時，應支
      付違約金，民法第233條第1項、第250條第1項分別定有明
      文。經查，本件原告主張：鴻科公司向伊借款，然未依約
      繳款，而使全部債務視為到期，尚餘如主文第1、2項所示
      之本金、如附表所示之利息及違約金尚未清償之事實，已
      據其提出如上開所載之證物為憑，核屬相符。則原告之主
      張，自堪信為真實。鴻科公司向原告借款未依約清償，經
      全部視為到期，尚積欠如主文第1項所示之本金、利息及
      違約金迄未清償，另被告丙○○既為前揭欠借款之連帶保
      證人，依前揭規定，自應就此欠款負連帶清償之責。
（二）然按，保證人與債權人約定就債權人與主債務人間所生一
      定債之關係範圍內之不特定債務，預定最高限額，由保證
      人保證之契約，學說上稱為最高限額保證。此種保證，除
      訂約時已發生之債權外，即將來發生之債權，在約定限額
      之範圍內，亦為保證契約效力所及。而保證人死亡後，已
      不得再為權利義務之主體。保證人死亡前已發生之債務，
      在約定限度之範圍內，固應由其繼承人承受，負連帶償還
      責任；惟保證人死亡後始發生之債務，則不在其繼承人繼
      承之範圍（最高法院81年度台上字第1011號判決意旨參照
      ）。經查：
    1.本件依訴外人林金寶所簽立之保證書所載「連帶保證人林
      金寶（以下簡稱保證人，包括保證人之繼承人）今向第一
      商業銀行股份有限公司（即第一商業銀行，包括總行及所
      屬各分支機構，以下簡稱貴行）保證鴻科電子有限公司（
      以下簡稱債務人）對貴行所副之一切債務，以本金新台幣
      1,000萬元為限額，願與債務人連帶負全部償付之責任，
      並由每一保證人負單獨清償之責……」等語，是系爭契約
      即屬前述最高限額保證契約。而訴外人林金寶於98年9月7
      日死亡，即不得再為權利義務主體，是自此日後所生之保
      證債務，依前揭最高法院判決意旨，均非其法定繼承人所
      得繼承範圍。
    2.原告提出之借據四紙，其借款日期分別為98年11月27日、
      99年2月12日，均係被告鴻科公司於訴外人林金寶98年9月
      7日後死亡始行簽立借據（見本院卷第68頁至第90頁），
      此部份之債務既係發生於98年9月7日林金寶死亡後，自非
      被告乙○○、甲○○所繼承之範圍。是原告就此部分請求
      被告乙○○、甲○○負連帶清償責任，核與前揭說明不符
      ，不應准許。
（三）綜上所述，本件原告依消費借貸及連帶保證契約請求被告
      鴻科公司、丙○○連帶給付如主文第1項所示之本金、利
      息及違約金，為有理由。原告逾此部分之請求，為無理由
      ，應予駁回。
四、因本件事證已臻明確，兩造其餘主張陳述及所提之證據，經
    本院斟酌後，認與判決結果不生影響，均毋庸再予論述，附
    此敘明。
五、本件訴訟費用，即第一審之裁判費確定如主文第3項所示之
    金額。
六、訴訟費用負擔之依據：民事訴訟法第79條，第85條第2項，
    ，判決如主文。
中    華    民    國    99    年    7     月    28    日
                  民事第六庭    法  官  黃柄縉
以上正本係照原本作成
如對本判決上訴，須於判決送達後20日內向本院提出上訴狀
中    華    民    國    99    年    7     月    28    日
                                書記官  洪仕萱

司法院資訊處製作；財團法人民間司法改革基金會備份。
